【裁判字號】    98,交訴,4
【裁判日期】    980226
【裁判案由】    肇事遺棄罪等
【裁判全文】
臺灣桃園地方法院刑事判決               98年度交訴字第4號
公  訴  人  臺灣桃園地方法院檢察署檢察官
被      告  甲○○
上列被告因肇事逃逸等案件，經檢察官提起公訴（97年度偵字第
22644 號），被告於準備程序進行中為有罪之陳述，經本院合議
庭裁定由受命法官獨任進行簡式審判程序，本院判決如下︰
    主  文
甲○○服用酒類，不能安全駕駛動力交通工具而駕駛，處拘役肆
拾日，如易科罰金，以新臺幣壹仟元折算壹日。又駕駛動力交通
工具肇事，致人受傷而逃逸，處有期徒刑陸月，如易科罰金，以
新臺幣壹仟元折算壹日。
    事  實
一、甲○○於民國97年10月4 日17時許，在桃園縣龍潭鄉○○路
    某處，與友人飲用米酒共4 瓶後，明知服用酒類後，其吐氣
    所含酒精成分超過每公升0.25毫克以上者，不得駕駛動力交
    通工具，而飲酒後導致其注意力減低、反應能力變慢，若仍
    駕車行駛於道路上，隨時有致他人死、傷之危險，而當時其
    已處於不能安全駕駛動力交通工具之狀態，仍騎乘車牌號碼
    128 －BUK 號重型機車，沿桃園縣龍潭鄉○○街往豐勢路行
    駛欲返回家中，於同日19時許，甲○○騎乘上開重型機車途
    經桃園縣龍潭鄉○○路與國聯街口，原應注意汽車行駛時，
    駕駛人應注意車前狀況，並隨時採取必要之安全措施，而依
    當時外界狀況，並無不能注意之情事，詎甲○○在酒後精神
    不濟之狀態下，竟疏於注意車前狀況，因酒後操控力欠佳，
    在上開路口撞擊對向由黃錦祥所騎乘車牌號碼BYM －652 號
    重型機車，致黃錦祥人車倒地，黃錦祥受有左膝挫擦傷、陳
    舊性髖骨骨折等傷害（上開過失傷害部分未據告訴），甲○
    ○明知業已駕車肇事，竟未對黃錦祥採取必要之救護措施，
    反另基於肇事逃逸之犯意，並未查看救護，旋即徒步離開現
    場而逃逸，並將所騎乘之重型機車遺留在現場，嗣經警據報
    前往處理，經黃錦祥提供甲○○之車牌號碼供員警追查，復
    於同日19時25分，員警前往甲○○位在桃園縣龍潭鄉○○街
    184 號3 樓之租屋處而查獲，並對甲○○施以酒精濃度測定
    ，發現其呼氣中所含酒精濃度仍高達每公升0.95毫克，而知
    悉上情。
二、案經桃園縣政府警察局龍潭分局報請臺灣桃園地方法院檢察
    署檢察官偵查起訴。
    理  由
一、本件被告甲○○所犯係死刑、無期徒刑或最輕本刑為3 年以
    上有期徒刑以外之罪，其於準備程序中就被訴事實為有罪之
    陳述，經本院告知簡式審判程序之旨，並聽取公訴人、被告
    之意見後，依刑事訴訟法第273 條之1 第1 項規定合議裁定
    由受命法官獨任進行簡式審判程序，合先敘明。
二、訊據被告對上揭犯行於警詢及本院審理中均坦承不諱，核與
    證人黃錦祥於警詢時證述情節相符，復有道路交通事故現場
    圖、道路交通事故調查報告表(一)、(二)、現場相片、桃園縣政
    府警察局道路交通事故當事人酒精測定紀錄表、刑法第185
    條之3 案件測試觀察紀錄表、桃園縣政府警察局汽車駕駛人
    酒後生理協調平衡檢測紀錄卡、國軍桃園總醫院附設民眾診
    療服務處診斷證明書各1 份在卷可稽（見偵卷第13頁至第21
    頁），足徵被告任意性之自白，核與事實相符，應屬可信。
    而依照交通部運輸研究所79年8 月對駕駛人行為之研究（酒
    醉駕車對駕駛行為之分析研究）指出，吐氣每公升酒精含量
    0.25毫克等於血液中酒精濃度（BloodAlcoholConcentratio
    n ，簡稱BAC） 百分之0.05（亦即每100 毫升血液中含50毫
    克酒精），而(一)BAC 到達百分之0.03至百分之0.05時，對駕
    駛能力之影響為：多數駕駛人心境逐漸變幻不定、視覺與反
    應靈敏性減弱、對速度及距離的判斷力差。對心理行為之影
    響為：觀察力逐漸欠缺、心情漸趨輕鬆、自信心增加、多話
    、精神狀態處於陶醉感。(二)BAC 到達百分之0.05至百分之0.
    08時，對駕駛能力之影響為：反應遲鈍、駕駛能力受損、遲
    而不決或決而不行。對心理行為之影響為：情緒鬆散、感情
    與行為趨向誇張、肌肉不協調、精神處於興奮狀態。(三)BAC
    到達百分之0.08至百分之0.15時，對駕駛能力之影響為：判
    斷力嚴重受到影響、體能與精神協調受損、駕駛之體能困難
    增加。對心理行為之影響為：產生情緒異常現象、步伐不平
    穩、言語不清、反應惡劣、記憶及判斷力受損、精神處於錯
    亂狀態。(四)超過百分之0.15，對駕駛能力之影響為：視線搖
    晃、駕駛已進入恍惚狀態、判斷及理解遭到扭曲、駕駛不穩
    定。對心理行為之影響為：意識不明、嘔吐、站、走及講話
    困難、責任感喪失、精神處於麻痺狀態。(五)超過百分之0.5
    ，對駕駛能力之影響為：無法開車。對心理行為之影響為：
    爛醉如泥、失去知覺可能致死、精神處於昏睡狀態。本件被
    告之酒精濃度測定值已達呼氣每公升0.95毫克，此有酒精濃
    度測試表1 紙在卷可參（見偵卷第13頁），換算BAC 值為百
    分之0.19，於測試或訊問過程中，被告有含糊不清、意識模
    糊、呆滯木僵等情事，查獲後命被告做平衡動作，被告腳步
    不穩，被告經警實施「雙腳併攏，兩手緊貼大腿，將1 腳向
    前抬高離地15公分，並停止不動30秒」、「閉雙眼，30秒朗
    誦阿拉伯數目由1001、1002…1030」、「用筆在2 個同心圓
    之間的0.5 公分環狀圓內，畫另1 個圓」等多項生理協調平
    衡檢測項目，為「不合格」結果，有桃園縣政府警察局汽車
    駕駛人酒後生理協調平衡檢測記錄卡、刑法第185 條之3 案
    件測試觀察記錄表各1 紙在卷可參（見偵卷第14頁、第15頁
    ），被告顯已達不能安全駕駛之程度。復且，按汽車行駛時
    ，駕駛人應注意車前狀況及兩車併行之間隔，並隨時採取必
    要之安全措施，道路交通安全規則第94條第3 項訂有明文；
    查本件道路交通事故發生當時，天候晴、夜間有照明、路面
    柏油、乾燥、無缺陷、無障礙物、視距良好，此有道路交通
    事故調查報告表(一)1 紙附卷足憑，然被告仍疏未注意及此，
    貿然駕車通過桃園縣龍潭鄉○○路與國聯街口，而與證人黃
    錦祥所騎乘之重型機車發生事故，被告自有過失，且其過失
    行為與證人黃錦祥所受之左膝挫擦傷、陳舊性髖骨骨折傷害
    間，有相當因果關係存在，殆無疑義。基上，被告不能安全
    駕駛、肇事逃逸等事實均堪認定，是本件事證明確，被告犯
    行洵堪認定。
三、核被告所為，係犯刑法第185 條之3 服用酒類不能安全駕駛
    動力交通工具而駕駛罪、同法第185 條之4 肇事逃逸罪。再
    被告所犯上揭各罪，其犯意各別，行為互殊，為數行為，應
    予分論併罰。爰審酌被告於服用酒類不能安全駕駛之情形下
    ，猶執意騎乘重型機車於道路，且呼氣酒精濃度測試值達於
    每公升0.95毫克以上，顯危及道路交通安全，欠乏尊重其他
    用路人生命、財產安全之觀念，復於肇事致黃錦祥受有上述
    傷害後，猶未及時施以必要之急救逕自離去，惡性非輕，另
    兼衡被告犯後尚能坦承犯行、態度良好、容有悔意，及其品
    行、生活狀況、智識程度等一切情狀，檢察官雖對被告具體
    求處應執行有期徒刑7 月，惟本院以上開理由，認檢察官之
    求刑稍嫌過重，爰分別量處如主文所示之刑，並均諭知易科
    罰金之折算標準，以示懲戒。
據上論斷，應依刑事訴訟法第273 條之1 第1 項、第299 條第1
項前段，刑法第185 條之3 、第185 條之4 、第41條第1 項前段
，刑法施行法第1 條之1 第1 項，判決如主文。
本案經檢察官蔡如惠到庭執行職務。
中    華    民    國    98    年    2     月    26    日
                  交通法庭  法  官  張淑華
以上正本證明與原本無異。
如不服本判決應於收受判決後10日內向本院提出上訴書狀，並應
敘述具體理由。其未敘述上訴理由者，應於上訴期間屆滿後20日
內向本院補提理由書(均須按他造當事人之人數附繕本)「切勿逕
送上級法院」。
                            書記官  鄭嘉惠
中    華    民    國    98    年    2     月    26    日
附錄本案論罪科刑法條
中華民國刑法第185條之3
服用毒品、麻醉藥品、酒類或其他相類之物，不能安全駕駛動力
交通工具而駕駛者，處1 年以下有期徒刑、拘役或科或併科15萬
元以下罰金。
中華民國刑法第185條之4
（肇事遺棄罪）
駕駛動力交通工具肇事，致人死傷而逃逸者，處 6 月以上 5 年
以下有期徒刑。


司法院資訊處製作；財團法人民間司法改革基金會備份。
